最高法院刑事判決　　　　　　　　　　　　　　　九十一年度台上字第三九四九號
　　上　訴　人　台灣高等法院檢察署檢察官
　　被　　　告　甲○○
　　選任辯護人　劉秉鈞律師
　　被　　　告　乙○○
右上訴人因被告等妨害自由案件，不服台灣高等法院中華民國八十九年四月二十五日
第二審更審判決（八十九年度上更(一)字第五二號，起訴案號：台灣板橋地方法院檢察
署八十四年度偵字第一八三０三號），提起上訴，本院判決如左：
    主  文
上訴駁回。
    理  由
一、妨害自由部分：
按刑事訴訟法第三百七十七條規定，上訴於第三審法院，非以判決違背法令為理由，
不得為之。是提起第三審上訴，應以原判決違背法令為理由，係屬法定要件。如果上
訴理由狀並未依據卷內訴訟資料，具體指摘原判決不適用何種法則或如何適用不當，
或所指摘原判決違法情事，顯與法律規定得為第三審上訴理由之違法情形，不相適合
時，均應認其上訴為違背法律上之程式，予以駁回。本件檢察官上訴意旨略稱：被告
甲○○、乙○○二人有公訴意旨所載之犯行，業據被害人張明德、李金蘭、李志明、
證人即代書王瑞源供述明確。被告二人辯稱：係張明德自導自演以騙取李金蘭拿出房
地資料等語，顯違常理，並非可採。又王瑞源已供述其所見情節，依案重初供之原理
，自足採信。被告二人前科累累，被害人及相關證人對之懼怕，頗易理解，原審之論
斷有違證據法則等語。
惟查原判決以公訴意旨略稱：甲○○受莊鴻儒之委託處理莊鴻儒與張明德間之購地糾
紛，詎為圖高額報酬及防止張明德脫產，竟與乙○○共同基於犯意之聯絡，於民國八
十四年十月十二日二十一時十五分許，至台北縣板橋市○○路○段三十一號十六樓張
明德之公司，誘騙張明德下樓後，強押其坐入計程車馳往台北縣新莊市○○街一七六
號甲○○住處，再以鐵鍊上鎖綑綁而予私行拘禁，剝奪張明德之行動自由，復出言恐
嚇稱「如果不拿出錢來要給你好看，注射禁藥、剁手剁腳不得好死」等語，致張明德
心生畏懼。甲○○再找不知情之代書王瑞源前來，強令張明德行無義務之事於授權書
上簽名，授權王瑞源處理出賣張明德名下坐落台北縣板橋市○○街五十二號、五十四
號房屋事宜等情。因認被告二人涉犯刑法第三百零二條第一項妨害自由罪嫌。訊據被
告二人否認有何公訴意旨所指犯行，甲○○辯稱：本件純係張明德自導自演，因張明
德需錢週轉，而要伊等向其母親恐嚇，以說服其母親同意出售房屋；乙○○辯稱：伊
於八十四年十月十三日凌晨三、四時許始至甲○○住處，是甲○○要伊去載王瑞源到
該處，伊未參與任何犯行等語。經查李金蘭、李志明所供述之內容，及其等與甲○○
間之對話錄音及譯文等，並不能證明被告二人有妨害張明德自由之犯行。依王瑞源及
證人即台北縣警察局海山分局刑事組副組長林秦忠所供述之內容，並不能證明被告二
人有以鐵鍊及鎖綑綁張明德。張明德不利被告二人之指述情節，前後不一，而張明德
除於警訊中為不利被告二人之指述外，其於偵查中均未到庭，於第一審審理中亦僅供
稱：伊不再表示意見等語，綜合張明德前後指述之情節暨過程以觀，其於警訊中不利
被告二人之指述尚難遽加採信。依證人即張明德司機陳再明及李金城所供述之情節，
堪認被告二人所辯各節尚非無據。且衡情甲○○當無在人孤力單之情況下，冒被當場
逮捕之危險強押張明德下樓之理，另參酌甲○○與張明德間之對話錄音譯文所示之內
容，益堪認被告二人所辯各節應屬事實。依證人謝宏志所供述之情節，及甲○○與張
明德間之對話錄音譯文所示，堪認張明德果曾由被告二人強押至甲○○住處，並以鐵
鍊及鎖綑綁等情，則張明德何以會持有甲○○住處之鑰匙而於案發後託人轉交甲○○
？果張明德於警訊中不利被告二人之指述各節屬實，則其於案發後何以託人央求甲○
○不要申告其誣告罪嫌？王瑞源所供述之內容前後不一，且本件既係甲○○與張明德
共謀恐嚇張明德之母，則張明德意欲使假象更形逼真，而使王瑞源相信其確係遭甲○
○挾持而當場下跪，或表現無奈、委屈之狀，衡情非無可能且合於一般之事理，王瑞
源所為之供述，尚不足為不利被告二人之認定；況王瑞源於偵查中亦供稱：伊去時甲
○○與張明德是在聊天，伊沒有看到有恐嚇情事等語，王瑞源之供述自不得資為不利
被告二人之論據。檢察官所舉之證據並不能證明被告二人有前開犯行，此外亦查無其
他證據足資證明被告二人有公訴意旨所指之犯行，自屬不能證明被告二人犯罪。因而
撤銷第一審論處被告二人共同私行拘禁罪刑之判決，改判論處甲○○共同連續以加害
生命、身體之事恐嚇他人，致生危害於安全罪刑，並就甲○○涉犯妨害自由部分論斷
其犯罪不能證明，然因檢察官認此部分與甲○○所犯恐嚇危害安全部分，具有方法結
果之牽連關係，爰就其涉犯妨害自由部分不另為無罪之諭知；及諭知乙○○無罪，已
詳予說明其論斷所憑之依據及理由，從形式上觀察，並無違背法令之情形。按證據之
取捨與證據之證明力如何？均屬事實審法院得自由裁量、判斷之職權；苟其此項裁量
、判斷，並不悖乎通常一般之人日常生活經驗之定則或論理法則，又於判決內論敘其
何以作此判斷之心證理由者，即不得任意指摘其為違法，而據為提起第三審上訴之合
法理由。原審綜合斟酌前述各項事證，論斷檢察官所舉之證據，並不能證明被告二人
有公訴意旨所載之犯行，乃屬其採證職權之合法行使，不容任意指為違法。上訴意旨
就原審取捨證據論斷事實之職權行使，暨原審已調查說明之事項，漫加指摘採證違法
云云，均與法律規定得為第三審上訴理由之違法情形不相適合，是此部分檢察官之上
訴違背法律上之程式，應予駁回。
二、恐嚇危害安全及強制罪部分：
按刑事訴訟法第三百七十六條所列各罪之案件，經第二審判決者，不得上訴於第三審
法院，法有明文。本件甲○○所犯刑法第三百零五條之恐嚇危害安全罪，及檢察官指
甲○○涉犯刑法第三百零四條第一項強制罪嫌；乙○○涉犯刑法第三百零四條第一項
強制罪及第三百零五條恐嚇罪嫌部分，核屬刑事訴訟法第三百七十六條第一款之案件
，依上開說明，既經第二審判決，自不得上訴於第三審法院。縱此部分公訴意旨認與
上述妨害自由部分有牽連關係係為裁判上一罪，但重罪之妨害自由部分，其上訴為不
合法，本院應從程序上予以駁回，而無從為實體上判決，此部分亦無從適用審判不可
分原則，併為實體上審判。檢察官竟復對此部分提起上訴，顯為法所不許，應予駁回
。
據上論結，應依刑事訴訟法第三百九十五條前段，判決如主文。
中      華      民      國    九十一    年      七      月     十八     日
                              最高法院刑事第三庭
                                  審判長法官  董  明  霈
                                        法官  林  茂  雄
                                        法官  王  居  財
                                        法官  張  祺  祥
                                        法官  池  啟  明
      右正本證明與原本無異
                                              書  記  官
中      華      民      國    九十一    年      七      月    二十四    日
